【裁判字號】    89,易,1237
【裁判日期】    890822
【裁判案由】    詐欺
【裁判全文】
臺灣板橋地方法院刑事判決                        八十九年度易字第一二三七號
    公  訴  人  臺灣板橋地方法院檢察署檢察官
    被      告  乙○○
右列被告因詐欺案件，經檢察官提起公訴（八十八年度偵字第二六三三九號），本院
判決如左：
    主  文
乙○○無罪。
    理  由
一、公訴意旨略以：被告乙○○意圖為自己不法所有，於民國八十七年十一月十六日
    ，搭乘甲○○所駕之計程車行經台北縣三重市○○路時，對甲○○謊稱：有朋友
    在附近，會修理周女所有摩托羅拉ＣＤ九二八型行動電話，可將行動電話交予伊
    ，伊則立將該行動電話帶下車，交由友人灌入語音信箱程式云云，甲○○不知有
    詐陷於錯誤，並將其所有之行動電話交予乙○○攜離，惟帶乙○○上車後，行動
    電話竟不知去向，甲○○多方追問未果，方知受騙，因認被告乙○○涉犯刑法第
    三百三十九條第一項之詐欺取財罪嫌。
二、按犯罪事實應依證據認定之，無證據不得推定其犯罪事實；又不能證明被告犯罪
    者，應諭知被告無罪之判決，刑事訴訟法第一百五十四條、第三百零一條第一項
    前段分別定有明文；又認定不利於被告之事實，須依積極證據，苟積極證據不足
    為不利於被告事實之認定時，即應為有利於被告之認定，更不必有何有利之證據
    。而此所謂之證據，須確能為被告有罪之證明，而無瑕疵可指者，始足當之；其
    為訴訟上之證明，則須至任何之一般人均認其為真正，而無所懷疑之程度，最高
    法院三十年上字第八一六號、六十九年度台上字第四九一三號、七十六年度台上
    字第四九八六號判例可資參酌。次按刑法第三百三十九條詐欺罪，以意圖為自己
    不法之所有，利用詐術之施行使人為財物之交付或因詐術之施行而得不法之利益
    為其構成要件。經查：
三、公訴人認被告乙○○涉犯上開詐欺犯行，無非係以告訴人甲○○之指述，以及被
    告事後無法交代甲○○行動電話所在何處，甚至無法指出友人之年籍行蹤，與常
    情有違等情，為其論據。本院訊之被告乙○○堅決否認有何詐欺犯行，辯稱：伊
    於八十七年十一月十六日晚間七、八時許在中和乘坐告訴人甲○○駕駛之計程車
    ，告訴人聽見伊與開電信器材行之友人對話，主動提及有一行動電話不會使用，
    請伊留下行動電話號碼。當日晚間十時許，告訴人打電話與伊，表示欲將行動電
    話交予伊，告訴人則在五股附近將伊載上車，前往三重中興橋頭，伊友人則自三
    重前來會合，告訴人有看見伊將行動電話交予其友人，待伊上車後，向告訴人表
    示隔日再拿行動電話，告訴人說不放心，伊一時聯絡不上該名友人，告訴人不讓
    伊下車，一直在路上繞，直至隔日上午十時許，告訴人向路邊警員表示伊拿告訴
    人之行動電話，警員抄下二人年籍資料後就讓二人回去，但伊嗣後另案經警逮獲
    入監，無法將行動電話交還告訴人，伊並無詐欺等語。經查：
（一）告訴人於本院訊問時陳稱：「那天開車使用行動電話但不太會操作，那是晚上
      的事，一直到隔天白天，藍說他是做通訊，他找了一個朋友及朋友之女友來，
      是在三重成功路附近，我發覺不對下車，藍將手機交給朋友，但藍之朋友已走
      了，我要求藍帶我把手機找回來，繞了很多地方，之後在早上八、九點時在路
      上碰到警察，這段時間載藍在三重繞，藍亦顯得不耐煩，碰到警察後我們有約
      隔幾天去警局，是中興橋頭旁之警局，我有去，之後藍均沒有任何聯絡」等語
      （參見本院八十九年五月十二日訊問筆錄），顯見被告乙○○確實係在告訴人
      甲○○之計程車上與友人聯絡後，再由甲○○載往與友人會合，倘若告訴人甲
      ○○事先未同意被告將其行動電話交予友人處理，則何以告訴人願意載被告與
      其友人碰面，並且將其行動電話交予乙○○帶下車？是被告辯稱：告訴人主動
      提及行動電話不會使用，請其友人幫忙設定一節，尚非無據，自難認被告有對
      告訴人施用何種詐術。
（二）告訴人甲○○亦陳稱：被告將其行動電話交予友人上車後，伊要求被告將手機
      找回來，繞了很多地方、直到早上八、九點等語，倘若被告乙○○確實有詐騙
      告訴人甲○○行動電話之意，則被告在取得告訴人行動電話之後，大可與其友
      人一同離去，豈會再回到告訴人之計程車上？由此更見被告辯稱並無詐欺等語
      ，應堪採信，尚難遽認被告對告訴人之行動電話具有不法所有之意圖。
（三）末查，被告現另案在監執行，表示無法回家找出告訴人之行動電話，其於本院
      審理中，已託家人購買相同機型之行動電話一具交還告訴人甲○○當庭收受（
      參見本院八十九年八月八日審理筆錄），告訴人甲○○亦表示不再追究。而被
      告另辯稱：其友人在八十八年一、二月間通知伊將該行動電話取回，伊因在八
      十八年二月間經警逮獲在押，無法聯絡告訴人一節，有本院法務部在監在押資
      料表一紙可證被告確實在八十八年二月十九日經羈押於台灣台北看守所，由此
      益徵被告前開所辯應非無據，堪以採信，自難僅因被告代告訴人將其行動電話
      交由友人處理、設定，未立即歸還，即認被告對該具行動電話有不法所有之意
      圖。此外，本院復查無其他積極證據足認被告乙○○有何詐欺犯行，依法應諭
      知被告乙○○無罪之判決。
據上論斷，應依刑事訴訟法第三百零一條第一項前段，判決如主文。
本案經檢察官靳開聖到庭執行職務。
中      華      民      國      八十九      年      八    月    廿二    日
                                  臺灣板橋地方法院刑事第三庭
                                          法  官  連育群
右正本證明與原本無異。
如不服本判決，應於判決送達後十日內，向本院提出上訴狀。
                                          書記官  蘇恩慶
中      華      民      國      八十九      年      八    月    廿九    日


司法院資訊處製作；財團法人民間司法改革基金會備份。
